臺灣基隆地方法院簡易庭民事小額判決　96年度基小字第1481號
原　　　告　基隆市私立隆勝汽車駕駛人訓練班
法定代理人　葉福來
訴訟代理人　乙○○
被　　　告　甲○○
上列當事人間請求給付違約金事件，本院於民國96年9 月6 日言
詞辯論終結，判決如下：
    主  文
被告應給付原告新臺幣壹萬元。
原告其餘之訴駁回。
訴訟費用新台幣壹仟元由被告負擔新台幣參佰參拾參元，餘由原
告負擔。
本判決原告勝訴部分得假執行。
    事實及理由
一、原告主張：被告於民國95年3 月22日至原告經營駕訓班業務
    之處應徵，雙方約定試用到95年3 月31日止，並合意訂立基
    隆市私立隆勝汽車駕駛人訓練班員工任職合約暨管理獎懲辦
    法乙約（下稱系爭合約）。之後原告於被告任職期間，分別
    安排被告於95年5 月3 日至95年5 月12日到交通部公路總局
    北部汽車技術訓練中心接受教練師資班之課程；95年9 月5
    日至95年10月31日再次到上開技術訓練中心接受汽車考驗員
    班之課程；96年1 月29日至96年3 月8 日到交通部公路總局
    台北區監理所基隆監理站實習，並使被告順利取得考驗員實
    習合格書。詎被告嗣竟違反雙方系爭合約第七項「除本合約
    外之約定外，新進員工（未取得教練證者；已有教練證，無
    實際教學經驗者）採保障底薪三期制，每期底薪10,000元。
    採保障底薪制之員工，須簽訂一年之合約。違約者須負擔新
    台幣三萬元之違約金；名片及制服費用亦須自行付費。但本
    合約另有約定者，從其約定。」之約定，爰依系爭合約之法
    律關係提起本件訴訟等語。並聲明：被告應給付原告新臺幣
    （下同）30,000元。
二、被告則以：雙方訂立系爭合約時並未填寫有效日期，係原告
    事後未經被告同意而自行填載，且系爭合約亦未有試用日期
    之約定；又因原告經營駕訓班業務所使用之場地，於96年3
    月9 日已遭強制拆除，致被告無法依約從事教練職務，可見
    原告違約在先；況其已經口頭請辭，並於96年3 月15日前往
    基隆市政府申請勞資調解時，將調解書交給原告，表示伊不
    要做了等語，資為抗辯。並聲明：原告之訴駁回。
三、本件不爭執事項：
  (一)兩造合意簽訂系爭合約。
  (二)訂立系爭合約時兩造並未填載有效期間，係原告事後自行填
    載。
四、得心證之理由：
    本件爭點厥為：(一)系爭合約是否因訂立時未填載有效期間而
    影響其效力？(二)原告是否因經營駕訓班業務所使用之場地業
    遭強制拆除致被告無法依約從事教練職務，而有違約在先之
    事由？(三)被告之口頭請辭及被告於96年3 月15日前往基隆市
    政府申請勞資調解時將調解書交給原告並表示不做乙情，是
    否已符合系爭合約第二項第11點之約定？茲析述如下：
  (一)原告主張兩造合意訂立系爭合約乙情，業據原告提出上開合
    約1 份為證，並為兩造所不爭執，堪信為真實。雖被告抗辯
    系爭合約所記載之有效期間係原告事後未經其同意而自行填
    載等語，然原告填載之有效期間係自95年4 月1 日起至96年
    3 月31日止，而被告亦不爭執其係於95年4 月份進入原告經
    營之駕訓班任教練一職等情，有被告申請協調之基隆市政府
    社會局勞資爭議協調申請書1 紙在卷可稽；參以系爭合約第
    七項亦有「採保障底薪制之員工，須簽訂一年之合約。」之
    約定，足見兩造對於系爭合約之有效期間係自95年4 月1日
    起至96年3 月31日止之認知並無不合。況被告亦自承「原告
    有告訴我要做滿一年，但是我確實沒有做滿一年，是因為原
    告在96年3 月2 日就停班不能再招生，且已經沒有學生可以
    教了，所以我是做到96年3 月15日才離開的。」等語（見本
    院96年7月5日言詞辯論筆錄），益見被告亦知系爭合約之有
    效期間為一年，僅是兩造在簽訂系爭合約時未將有效期間一
    併載明在書面而已。又兩造關於有效期間之合意，並不以書
    面記載為必要，故系爭合約不因簽訂時未填載業經兩造合意
    之有效期間而影響其效力，是被告此部分抗辯，並無足取。
  (二)按僱傭契約依民法第482 條之規定，係以約定受僱人於一定
    或不定之期限內為僱用人服勞務，僱用人給與報酬為其成立
    要件。就此項成立要件言之，僱傭契約在受僱人一方，僅止
    於約定為僱用人供給一定之勞務，即除供給一定勞務之外，
    並無其他目的，在僱用人一方，亦僅約定對於受僱人一定勞
    務之供給而與以報酬，縱使受僱人供給之勞務不生預期之結
    果，仍應負給與報酬之義務；同法第487 條亦規定，僱用人
    受領勞務遲延者，受僱人無補服勞務之義務，仍得請求報酬
    ，是僱用人僅負給付報酬之義務，並無受領勞務給付之義務
    （最高法院著有89年度台上字第2267號判決可資參照）。查
    原告主張經營駕訓班業務所使用之場地，於96年3月9日遭強
    制拆除後，仍依系爭合約給付基本獎金乙情，核與被告於本
    院審理時陳稱：「（在駕訓班停止上班的時候，原告有無繼
    續付你薪資？）有給付我每日的伙食費60元，還有全勤獎金
    1500元，但是我該月有到監理站實習，所以領不到全勤獎，
    其他部分都沒有，因為教練是靠業績來計算薪資的。」「我
    的基本薪資只有全勤獎金1500元、伙食費1800元、車輛保養
    費用及其他勞健保費。」「駕訓班已經停班，已經沒有再招
    收學員，原告還要我們一直留在那邊，只能領一些基本的獎
    金，我認為不合理。」（見本院96年8月8日、96年9月6日言
    詞辯論筆錄）等語相符，堪信為真實。揆諸上開說明，原告
    既已依系爭合約給付報酬，自難以原告停止招生致被告無法
    依約給付勞務為由，認原告有何違約情事，是被告此部分抗
    辯，亦無足採。
  (三)查系爭合約第二項第11點雖約定：「教練因故離職，須於離
    職日14日前提出辭呈；離職日前14日間，事假不得超過兩天
    ，且於離職日當天辦妥車輛點交手續，否則當月薪資一概不
    發。」然此點約定記載於第二項：組織章程暨作業規定之下
    ，足見係就立合約書人因故離職時應履行之作業程序所為之
    約定，非謂立合約書人只要符合該約定即可任意離職；況倘
    若認此點約定符合系爭合約第七項內「本合約另有約定者，
    從其約定」之要件，則系爭合約第七項毫無約定實益可言，
    顯然不符當初約定之目的。是以，縱被告抗辯其已經口頭請
    辭，並於96年3 月15日前往基隆市政府申請勞資調解時，將
    調解書交給原告，表示不做乙情屬實，對原告依系爭合約請
    求被告給付違約金亦不生影響，被告此部分抗辯，委無足採
    。此外，按辭呈係指請求辭職的簽呈而言，故被告口頭請辭
    ，尚難逕認符合上開須於離職日14日前提出辭呈之約定；再
    者，被告就其抗辯口頭請辭之事實亦未提出其他具體事證證
    明，自難採信。況縱使從寬認定被告於96年3月15日申請勞
    資爭議協調時將上開協調申請書交付與原告，即已符合向原
    告提出辭呈之要件，然被告同日便逕自離職，仍未遵循上開
    須於離職日14日前提出辭呈之約定，是被告此部分抗辯，實
    不足採。
  (四)末按民法第252 條規定：「約定之違約金額過高者，法院得
    減至相當之數額。」故約定之違約金苟有過高情事，法院即
    得依此規定核減至相當之數額；此項核減，法院得以職權為
    之，亦得由債務人訴請法院核減（最高法院著有79年台上字
    第1612號判例可參）。查系爭合約有效期間係自95年4月1日
    起至96年3月31日止，而被告逕自離職之日為96年3月15日，
    且原告於被告離職之時業已停止招生，足見被告逕自離職之
    日距離約滿僅有16日之差，其違約程度並非嚴重；又原告當
    時業已停止招生，被告離職對原告經營駕訓班業務所造成之
    實際損害，當亦甚為輕微；此外，被告抗辯其基本薪資只有
    全勤獎金1500元、伙食費1800元、車輛保養費用及其他勞健
    保費，原告經營之駕訓班已經停班而沒有招收學員，其留在
    原告經營之駕訓班只能領一些基本的獎金等語，核與原告陳
    稱：「我們每個月有伙食津貼1800元、全勤獎金1500元、車
    輛的保養費、值班費、健勞保費都是齊全的，都是由公司支
    付。」「……車輛保養費一台300元，平均一人保養3、4台
    車，……」等語相符，堪信為真實。顯見96年3月間因原告
    停止招收學員致被告無學員可教時，縱加上原告所稱為被告
    辦理團體意外險之費用，被告一個月之薪資仍遠低於行政院
    主計處所公布基隆市民95年度平均每人月消費支出之17,340
    元，原告卻仍依據系爭合約要求被告不得離職，並請求被告
    給付違約金，實有未近情理之處。從而，本院認違約金應予
    酌減為10,000元為合理。
五、綜上所述，原告依系爭合約之法律關係請求被告給付違約金
    10,000元，為有理由，應予准許；逾此部分之請求，為無理
    由，應予駁回。
六、本件係適用小額訴訟程序，並為被告部分敗訴之判決，就原
    告勝訴部分，應依職權宣告假執行，並依職權確定其訴訟費
    用額為1,000 元，應由被告負擔3 分之1 即333 元，餘由原
    告負擔。
中　　華　　民　　國　　96　　年　　9 　　月　　20　　日
                  簡易庭法  官  林玉珮
以上正本係照原本作成。
對於本件判決如有不服，應於收受送達後20日內向本院提出上訴
書狀，上訴於本院合議庭，並按他造當事人之人數附具繕本。
當事人之上訴，非以判決違背法令為理由不得為之，上訴狀應記
載上訴理由，表明下列各款事項：
(一)原判決所違背之法令及其具體內容。
(二)依訴訟資料可認為原判決有違背法令之具體事實。
中　　華　　民　　國　　96　　年　　9 　　月　　20　　日
                        書記官  洪福基
